# 投资性房地产采用公允价值模式计量的问题,陈版

提问人：呼叫帮助 时间：2010-02-23 18:00:37
某内资企业，地处省级市，执行企业会计准则，主营业务是房产出租。 对外出租的资产从固定资产转为投资性房地产核算。 公司董事会拟采用公允价值模式计量投资性房地产。公司拟聘请资产评估机构，于报表日对资产进行评估，评估机构是按市场法进行评估。
在董事会确认评估值之后，进行公允价值变动的相关账务处理。 根据 2007 年 4 月 30 日第二期专家工作组意见的规定： 一、问：如何正确地对投资性房地产进行后续计量？ 答：企业通常应当采用成本模式对投资性房地产进行后续计量，在符合新准则规定的条件下，才允许采用公允价值模式。同一企业只能采用一种模式对所有投资性房地产进行后续计量，不得同时采用两种计量模式。
采用公允价值计量的投资性房地产，应当同时满足以下条件： 一是投资性房地产所在地有活跃的房地产交易市场。"所在地"一般是指投资性房地产所在的大中型城市的城区。 二是企业能够从活跃的房地产交易市场上取得同类或类似房地产的市场价格及其他相关信息，从而对投资性房地产的公允价值作出合理的估计。"同类或类似的房地产"，对建筑物而言，是指所处地理位置和地理环境相同、性质相同、结构类型相同或相近、新旧程度相同或相近、可使用状况相同或相近的建筑物；对土地使用权而言，是指同一城区、同一位置区域、所处地理环境相同或相近、可使用状况相同或相近的土地。 不具备上述条件的，不得采用公允价值模式。
请问：该公司的情况是否符合企业会计准则关于投资性房地产采用公允价值模式计量的要求？

回答人：chenyiwei
回复 楼主 呼叫帮助 的帖子《企业会计准则讲解 2008 》已经把使用公允价值模式的条件有所放宽，包括允许在一定程度上采用未来现金流量现值等估值技术，以便更好地实现与IFRS的趋同和等效。 但是，无论如何，公允价值模式在现阶段都不是受到监管部门鼓励的后续计量模式（尽管现在看来，反感的程度正在逐步减弱）。财会[2009]16号重申要谨慎选用公允价值模式。

回答人：chenyiwei
回复 板凳 爱我中华 的帖子在没有活跃市场的情况下，使用市场法评估可能无法得出客观、公允的结果，可能还是需要使用租金现值等估值模型。 如果不同的投资性房地产所在地的房地产市场活跃程度存在较大差异的，则需要考虑在合并报表层面使用公允价值模式的可行性。因为准则要求同一企业对所有投资性房地产只能使用一种后续计量模式，这可能由于部分投资性房地产缺乏公允价值的客观证据而导致整个集团的所有投资性房地产都不能使用公允价值模式。 当然，讲解 2008 中也提到：“在极少情况下，采用公允价值对投资性房地产进行后续计量的企业，有证据表明，当企业首次取得某项投资性房地产（或某项现有房地产在完成建造或开发活动或改变用途后首次成为投资性房地产）时，该投资性房地产的公允价值不能持续可靠取得的，应当对该投资性房地产采用成本模式计量直至处置，并且假设无残值”。但这种情况应当是极其少见的，不应成为常态。